【裁判字號】    94,上訴,1688
【裁判日期】    950427
【裁判案由】    殺人等
【裁判全文】
臺灣高等法院高雄分院刑事判決        94年度上訴字第1688號
上  訴  人  臺灣高雄地方法院檢察署檢察官
被      告  甲○○
選任辯護人  陳嘉銘律師
上列上訴人因被告殺人等案件，不服臺灣高雄地方法院92年度重
訴字第101 號中華民國94年9 月30日第一審判決（起訴案號：臺
灣高雄地方法院檢察署92年度偵字第15751 號），提起上訴，本
院判決如下：
     主  文
上訴駁回。
     事  實
一、公訴意旨略以：被告甲○○於民國88年10月間因購買汽車隔
    熱紙一事，與介紹購買隔熱紙之高都豐田汽車湖內營業所課
    長林正良發生糾紛，而懷恨在心並計劃殺害林正良，即於88
    年10月23日上午11時及17時15分許，以他人名義假藉買車為
    由，在高雄縣湖內鄉○○街「天福宮」寺廟前，打電話與高
    都豐田汽車湖內營業所業務員蘇言在聯絡，佯稱洽談購車事
    宜，約定同日18時40分許，由蘇言在帶同其課長（原本為林
    正良，嗣由被害人劉修廷升任），在高雄縣路竹鄉○○村○
    ○路芳生螺絲公司（起訴書誤載為峻毅螺絲公司）前碰面，
    待蘇言在、劉修廷依約到達後，甲○○於同日19時許，騎乘
    胞弟王啟賢（另為不起訴處分）所有車號WED-262 號之輕型
    機車，驅前至蘇言在、劉修廷所乘坐之自用小客車旁，甲○
    ○誤以為在車內之劉修廷係林正良，而以槍枝連開5 槍射擊
    車內之劉修廷，致劉修廷死亡，王啟賢則駕駛妹王玉秀（另
    為不起訴處分）所有之車號VJ-9337 自用小車在旁接應。甲
    ○○隨即逃逸，並由王啟賢將槍枝保管，再藏於高雄縣湖內
    鄉○○路○ 段40號甲○○所開設之「特強檀香木行」。嗣於
    90 年10 月4 日由被告帶同警方於上址樓梯間內之磅秤中，
    查獲上開作案用美製COLT制式手槍1 把（槍枝管制編號：
    0000 000000 號，槍號：308888號，以下簡稱B 槍）、彈匣
    1 個、子彈17顆、已擊發之空彈殼1 個等物。因認被告涉犯
    槍砲彈藥刀械管制條例第7 條第4 項持有制式手槍及刑法第
    271 條第1 項之殺人罪嫌云云。
二、按犯罪事實應依證據認定之，無證據不得認定其犯罪事實；
    不能證明被告犯罪者，應諭知無罪之判決，刑事訴訟法第15
    4 條第2 項、第301 條第1 項分別定有明文。復按刑事訴訟
    上證明之資料，無論其為直接或間接證據，均須達於通常一
    般之人均不致有所懷疑，而得確信其為真實之程度，始得據
    為有罪之認定，若關於被告是否犯罪之證明未能達此程度，
    而有合理懷疑之存在，致使無從形成有罪之確信，根據「罪
    證有疑，利於被告」之證據法則，即不得遽為不利被告之認
    定，亦有最高法院76年度臺上字第4986號判例可資參照。
三、公訴意旨認被告涉犯槍砲彈藥刀械管制條例第7 條第4 項、
    刑法第271 條第1 項之殺人罪嫌，無非係以：證人蔡海瑞
    於偵查中指述扣案槍彈係在被告住處搜出之事實、搜索扣
    押筆錄、扣案槍彈、刑事警察局90年10月2 日刑鑑字第19
    7548號鑑驗通知書、高雄縣警察局88年10月31日第279-1
    刑事案件證物採驗紀錄表、刑事刑事警察局88年11月8 日刑
    鑑字第114419號鑑驗通知書、解剖筆錄、勘驗筆錄、相驗
    屍體證明書、解剖報告書、照片11張、證人蘇言在、林正
    良於警詢中之供述王慶文、劉宏珍、張心怡、賴建宏、卓
    佳興於警詢中之證述、公共電話通聯紀錄、現場圖3 紙
    、現場照片50張、現場勘查報告表等資為論據。
四、訊據被告堅詞否認有何殺人及持有制式手槍之罪嫌，辯稱：
    員警於90年10月4 日在高雄縣湖內鄉○○路○ 段40號搜索發
    現本案扣押槍彈時（下稱第2 次搜索），伊已遭羈押將近5
    個月，該住處已非屬伊實力支配之下，扣案槍彈並非伊持有
    ，且警方前於90年5 月7 日持金屬探測器在上開地點搜索過
    （下稱第1 次搜索），但未發現本案之扣案物，故本案扣案
    之槍彈極有可能係遭人栽贓誣陷，且伊並未持槍射殺劉修廷
    等語。經查：
  (一)被害人劉修廷於88年10月23日，在高雄縣路竹鄉○○村○○
    路「芳生螺絲公司」前遭人持槍射擊身亡，並由警方於90年
    10月4 日在高雄縣湖內鄉○○路○ 段40號被告入監前之住所
    內搜索扣得之上開美製COLT制式手槍1 把（槍枝管制編號：
    0000000000號，槍號：308888號，B 槍），經鑑定結果，確
    係用以射殺被害人劉修廷之槍械等事實，此有搜索扣押筆錄
    、扣案槍彈照片（見警卷第244-251 頁）、解剖筆錄、勘驗
    筆錄、相驗屍體證明書、解剖報告書各1 份、相驗照片11張
    （以上見相字卷第26-39 頁）、刑事警察局90年10月2 日刑
    鑑字第197548號鑑驗通知書（見警卷第252 頁）、高雄縣警
    察局88年10月31日第279-1 刑事案件證物採驗紀錄表、刑事
    刑事警察局88年11月8 日刑鑑字第114419號鑑驗通知書（見
    警卷第253 頁）在卷可稽，並經原審當庭勘驗90年10月4 日
    之搜索錄影帶，製有勘驗筆錄附卷可憑（見原審(二)卷第115
    頁），此部分之事實，固堪信為真實。
  (二)惟被告於90年5 月8 日入臺灣高雄看守所執行羈押，嗣因誣
    告案件經判處有期徒刑6 月確定，而於同年7 月5 日轉監前
    往臺灣高雄第二監獄執行，嗣於90年12月19日期滿後，再轉
    入臺灣高雄看守所執行羈押，復因另案槍砲彈藥刀械管制條
    例案件，經判處有期徒刑5 年6 月確定，再入臺灣高雄監獄
    執行迄今等情，有臺灣高等法院被告前案紀錄表1 份在卷可
    稽，由上可知被告於90年5 月8 日遭羈押後，迄今並未獲釋
    出監之事實，應可確認。足見警方第2 次（90年10月4 日）
    在被告上開住所執行搜索時，被告已另案在監長達近4 個月
    之事實，應可認定。又證人即承辦本件之員警蔡海瑞到庭證
    稱：（第2 次搜索時）並沒有鑑定包著槍枝、子彈的錫箔紙
    上是否有被告的指紋等語（見原審(二)卷第30-31 頁）。且遍
    閱全卷，亦無檢警將上開錫箔紙送請鑑定是否留有指紋之相
    關資料，是既不能證明第2 次搜索之扣案槍彈或包裝紙上留
    有被告之指紋，且上開搜索扣得本件槍彈之被告住處，距被
    告入監期間已近4 月，則被告所辯：本件扣案之槍彈（第2
    次搜索），並非其所持有等語，已即非無據。另蔡海瑞復於
    偵查中證稱：因為第1 次（90年5 月7 日）搜索搜到的槍經
    鑑定並不是殺人的槍，所以再請秘密證人再詳細查證一下，
    後來秘密證人發現磅秤裡面有錫箔紙包的東西，就打電話告
    訴我，但他（指秘密證人）沒有碰那錫箔紙等語（見92年度
    偵字第917 號卷第27頁背頁至第28頁），可知被告自90年5
    月8 日入監後，尚有他人得自由進出被告上開住所，故本件
    搜索扣得之槍彈是否確為被告所持有，顯屬有疑，不能單憑
    警方第2 次又於上開地點所搜扣得之槍彈，即推認該槍彈為
    被告所持有。
  (三)證人蔡海瑞固於原審到庭證稱：先後兩次搜索被告高雄縣湖
    內鄉○○路○段40號住處的時候，我都有參與，第1 次（90
    年5 月7 日）去搜索的時候，是在被告家裡面臥室的探照燈
    裡面查獲1 把槍（以下簡稱A 槍，被告此部分業經判處有期
    徒刑5 年6 月確定），這把槍後來有送到刑事警察局鑑定，
    但是因為鑑定後，這把槍並非殺人的槍，但我們的情資是被
    告有2 把槍，所以我們又去搜第2 次。第2 次（90年10月4
    日）搜索到的這把槍（B 槍），是放在被告家裡面從2 樓往
    3 樓的樓梯間。被告家裡面很凌亂，整個樓梯間都堆滿了紙
    箱沒有辦法上3 樓，槍枝是放在磅秤裡面，這個磅秤是放在
    一堆紙箱的空隙中，磅秤是舊的，因為上面都是灰塵。我們
    找到該磅秤時，覺得很奇怪，就把它拆開來，就找到這把槍
    。第2 次搜到時槍彈時，槍枝、子彈及彈匣分別都是用錫箔
    紙包著，放在磅秤裡面。第1 次搜索時並沒有搜索第2 次發
    現藏槍的部份，第1 次我們搜索重點擺放在臥室，而且第2
    次搜到槍的地方很凌亂，當時（第1 次搜索時）沒有注意到
    」等語（見原審(二)卷第28-33 頁）。然：
  證人蔡海瑞於原審90年度重訴字第66號案件審理時到庭證稱
    ：「…就開始搜索（第1 次搜索時），有全程錄影，從2 樓
    房間開始搜索，所有能藏東西的地方我們（都）有搜，後在
    被告2 樓進房間之牆上有1 個探照燈，我們將它拆下後就在
    該探照燈內查到1 把制式手槍及子彈，因為線報知道有2 支
    槍，所以在房間內繼續搜索另1 把槍但沒有找到，後來我們
    還有搜索房間外供桌，…後我們到1 樓把所有的探照燈都拆
    下來看，我們本來想去頂樓看，但通往3 樓的樓梯間堆滿了
    雜物就沒有上去了，至於樓梯間的雜物，因為有灰塵我們認
    為不會有東西就沒有搜索，我們還有搜索1 、2 樓的浴室、
    保險櫃及被告的車子，還有2 樓陽台」等語（見該卷第105-
    106 頁）。足見警方於第1 次執行搜索時，依其情資來源已
    懷疑被告係持有2 把槍，故於第1 次搜索扣得第1 把槍（A
    槍）後，卻仍持續在前揭地點欲搜索另1 把槍支之事實，應
    可確認。另蔡海瑞並於原審審理時證稱：第1 次搜索時從臥
    室出來，到2 樓往3 樓的樓梯間放了1 個保險櫃，我們當時
    以為槍會放在裡面，所以我們請被告的家人將保險櫃打開，
    然後看到存摺放在裡面，我們看了沒有問題，所以將存摺交
    給被告等語（見原審(二)卷第33頁），顯見員警於第1 次搜索
    時，並非全然未曾搜索過該處之2 、3 樓的樓梯間。
  證人即參與2 次搜索之警員警莊兆興亦於原審證稱：第1 次
    去搜索時有帶金屬探測器等語（見原審(二)卷第94頁）。另第
    1 次搜索之過程，除房內多名警員執行搜索外，尚有刑事警
    察局第六隊2 位警員攜帶金屬探測器入內協同調查，搜索全
    程，就房內物品舉凡衣物、抽屜、櫥櫃及大小箱子均仔細翻
    查，連床墊均翻起檢查，另就音響、喇叭等亦均拆開檢視，
    且於員警在照明燈內搜出槍彈（A 槍）後，仍繼續搜索，復
    就被告房間廁所上方之置物箱仔細搜檢，且將冷氣機及浴室
    內浴缸下方均拆開檢視，持續進行搜索等情，業經本院審理
    92年度上更字(一)字第52號案件時，分別於92年5 月6 日、5
    月21日分別當庭勘驗該次之搜索錄影帶，並製有勘驗筆錄附
    卷足憑（見上開卷第189-190 頁）。
  由上可知，警員於第1 次搜索時，由其所獲之情資既已懷疑
    被告曾持有2 把槍，故於搜得第1 把槍後，仍展開近乎地毯
    式的搜索，並持用金屬探測器輔助搜索之執行，參以上開警
    員蔡海瑞之證述可知，第1 次搜索時，並非全然未曾搜索2
    、3 樓樓梯間，則於經過上開搜索之程序後，現場（包含2
    、3 樓樓梯間）是否仍可能留有未經發現之槍彈，實非無疑
    。
  又警方第2 次再執行搜索時，其搜索錄影帶並未拍攝到磅秤
    從何處取出等情，業經原審當庭勘驗該次搜索錄影帶屬實，
    並製有勘驗筆錄在卷可稽（見原審(二)卷第115 頁），且證人
    莊兆興到庭證稱：磅秤從何處取出沒有拍到，是因為當時鏡
    頭從房間內再轉到2 、3 樓樓梯間時，其他的搜索人員就已
    經將磅秤放在樓梯上等語。則本件藏槍彈之磅秤，是否確係
    從2 、3 樓之樓梯間所搜得，亦無法由搜索錄影帶得到佐證
    ，故本件槍支（B 槍）及子彈搜扣之過程亦有瑕疵，並此敘
    明。
  (四)又案發之際，持槍行兇之機車騎士因頭戴全罩式安全帽，以
    致駕車前往案發地點赴約之駕駛蘇言在因而無法清楚描述該
    名持槍者之面貌之事實，業據證人蘇言在證述在卷，且證人
    蘇言在復於原審證稱：案發當天下午有人打我的0000000000
    行動電話，跟我說要買3 部車子，問我是否可以找我們主管
    一起過去，就約在路竹鄉的案發現場見面，當時我的主管是
    劉修廷。我們提早到，我們是約在三爺村民族路1 間「芳生
    螺絲工廠」前面，到了我就下車，開槍那個人是騎乘機車，
    我下車後，這個人就下機車，未查看車內狀況，即直接掏槍
    從車子前面乘客座方向開槍射擊劉修廷。那個人有戴全罩式
    的安全帽，面罩部分是反光的，無法看到臉孔。我當時看到
    這位兇手我判斷他（倘）沒有戴安全帽（身高）約165 到
    170 公分之間等語（見原審(二)卷第102 、107 頁），由證人
    蘇言在前開之證述可知，其並未清楚行兇者之臉部。另參諸
    被告之身高僅為160 公分，此有臺灣高雄監獄衛生科收容人
    病歷首頁1 份在卷可稽（見原審(二)卷第133 頁），核與證人
    蘇言在於案發之際，所目睹持槍行兇者，其兩者在身高上已
    有差距，是以被告是否確為行兇之人，已非無可疑。
  (五)另因介紹汽車隔熱紙而與被告發生爭執之證人林正良到庭證
    稱：案發前1 年多被告跟我買過車，所以我認識被告至少1
    年以上，加上被告之前也有開車到我們公司保養，他進來我
    們公司2 次我都有碰到面，熟識的程度是看到人就可以叫出
    名字。被告看到我就知道就是我，看到別人就知道不是我，
    應該可以清楚的辨識。但劉修廷與被告從來沒有接觸過，他
    們2 人根本不認識等語（見原審(二)卷第100 、96頁），且被
    告亦供稱：並不認識劉修廷等語（見原審(二)卷第100 頁），
    足認被告與證人林正良於正常情形下，應可相互明確辯認對
    方之身分而無誤認之虞。然證人蘇言在到庭證稱：…開槍的
    那個人是騎乘機車，我下車後，這個人就跨下機車，並未查
    看車內狀況，他是直接掏槍從車子前面乘客座方向開槍射擊
    劉修廷。…當時因為我們這台車是公司的試乘車，所以駕駛
    車窗顏色都是透明的，沒有貼其他顏色的隔熱紙等語。又證
    稱：當時歹徒騎機車，他車子停放地點就在我們車子車頭右
    前方45度的地方，距離我們約3 、4 步遠，僅不到3 公尺。
    當時兇手他車子停放的位置，與警卷167 頁所示之位置差不
    多，但當時約是晚上7 點多，行兇者騎機車是與我們對向而
    來，機車車頭與我所駕駛的汽車車頭的方向是相對的，所以
    照片上（見警卷第137 頁）機車車頭的方向是不對的。當時
    該地有路燈，且照明清楚等語（見原審(二)卷第101 至102 頁
    、第106 至108 頁）。再由劉修廷所搭乘之自用小客車之照
    片觀之（見警卷第200 頁），該車右正前方擋風玻璃下方有
    2 個明顯之彈孔，顯見被告行兇當時，曾正面對被害人劉修
    廷開2 槍射擊之事實應可認定。另駕駛座旁之車窗亦遭數發
    槍彈擊破，此有現場槍擊後照片數幀（見警卷第215 頁至第
    219 頁）在卷可稽，足見案發之際行兇之人槍擊劉修廷重要
    部位（含正面），其欲致人於死之犯意已甚顯明，又被告與
    劉修廷既素眛平生，其果真欲開槍射殺林正良，則豈有正面
    槍擊劉修廷後，仍未發現槍擊對象錯誤，猶再接續射擊劉修
    廷多槍之理，可見行兇之人不但不認識死者劉修廷外，亦應
    不認識林正良之事實，應可認定。
  (六)又警方調閱之高雄縣湖內鄉○○街245 號天福宮之公共電話
    （電話號碼為00-0000000號）於88年8 月23日11時及17時15
    分許之通聯紀錄及證人蘇言在行動電話號碼0000000000號之
    通聯紀錄中（見警卷第171 、133 頁），雖顯示兩支電話當
    日有連絡紀錄，惟此亦僅能證明確有不詳姓名之人曾於88年
    10月23日以天福宮之公共電話，撥打上開行動電話門號與蘇
    言在事先聯絡，然亦不能以此推認當時撥打之人即為被告。
    況：
  證人即當日於天福宮旁工作之劉宏珍於原審證稱：我在天福
    宮有看到1 台車（車牌不詳），這台車是像樹葉的顏色。廠
    牌我不知道。這台車是9 人座的車子。在警察局我是講我有
    看過這台車子，當天我確實有看到這位駕駛，但沒有看到臉
    。當時的駕駛人，是否就是當庭的被告（當庭指認），因為
    當時天色暗暗的，我沒有看到那個人的臉。我不知道該車何
    時離開「天福宮」，該車停過2 次，不是同一天，我是先後
    2 天都看到這台車子停在那裡，1 次是下午、1 次是晚上。
    下午約4 、5 點左右看到的那1 次，「天福宮」那邊沒有看
    到有人在那裡打籃球。我沒有開車，也不認識英文，因為我
    不認識字，所以我沒有辦法辨認車子廠牌及CC數等語（見原
    審(二)卷第113- 115頁）。且證稱：因不識字等語，足見證人
    劉宏珍根本無法辨認汽車之廠牌及排氣量，故其於警詢中指
    稱，（案發當日）所見係1 部墨綠色TOYOTA廠牌2,700CC 的
    休旅車（與被告之休旅車顏色相近）云云，應非可採。另其
    尚於本院中證稱：是先後2 天見到該車停於天福宮，核與警
    詢中指稱該車是同一日停放於天福宮之陳述，亦有相歧。是
    其於警詢中之指述案發當日所見到之休旅車顏色與被告所駕
    車輛相近是否可信，誠屬有疑。
  另證人即曾於88年10月23日至天福宮之王慶文、張心怡雖均
    於警詢中分別指稱：於88年10月23日15時30分許，到達天福
    宮2 樓廣播室，在廣播中就發現在天福宮要上2 樓之樓梯旁
    ，有停放一輛豐田TOYOTA廠牌2700CC墨綠色休旅車，但沒有
    注意到是何人駕駛該車，…當時沒有特別注意到何人在天福
    宮前打公用電話（見警卷第178 頁）、於88年10月23日也就
    是上午11時21分許，我有見到豐田牌深綠色自小客車停放在
    天福宮公共電話亭旁，它是停放在天福宮廣場，車頭朝東，
    車尾對廟，是天福宮左手邊，車號我沒有看清楚，該車何時
    開走我不知道，但可以肯定停放約10幾分鐘之久，此外，我
    沒有見到1 位年齡約30多歲的男子在公共電話亭打電話等語
    （見警卷第178 頁），足見證人王慶文、張心怡警詢中所供
    ，尚難作為不利被告之認定。
  又證人即曾於88年10月23日至天福宮之賴建宏雖於警詢中供
    稱：我是與同學卓佳興2 人分別騎乘2 部機車到天福宮寺廟
    旁籃球場打籃球。我們到達時間是88年10月23日16時30分許
    ，打完籃球離開時間是88年10月（警詢筆錄誤載為9月）23
    日17時30分許。於88年10月23日16時34分11秒我至天福宮旁
    寺廟打第1 通00-0000000號電話回彰化後，要將機車牽到籃
    球場放時，就有發現上述同類型、豐田TOYOTA廠牌旅行車停
    放在天福宮寺廟旁，且我們在打籃球時就有發現很像照片（
    指甲○○）之人在寺廟前徘徊逗留，該員身高約170 公分，
    留西裝頭，當日上衣穿著淡藍色和白色相間（有紋）、穿深
    藍色西裝褲。我沒有注意到該員有走到天福宮前打公用電話
    。…在現場豐田牌旅行車旁徘徊的男子就是相片中的男子（
    指甲○○）云云（見警卷第174 背頁至第175 頁、第176 頁
    ）。然賴建宏卻又供稱：我要去打電話時，正好該男子與我
    錯開而過，距離約4-5 公尺遠，我沒有看清楚該名男子的正
    面等語（見警卷第176 頁背頁）。是賴建宏既未看清該名徘
    徊於天福宮之男子之正面，則其於警詢中所指認（警方提供
    甲○○相片）係被告之陳述，則顯有矛盾，況其亦證稱：並
    未注意該員（是否）有打天福宮公用電話等情。故其警詢所
    陳述之內容，尚難作為認定被告曾參與本案槍擊之犯罪證據
    。
  此外，證人卓佳興於警詢中證稱：我是與同學賴建宏各騎機
    車一起於當日（88年10月23日）16時30分左右到達天福宮的
    ，我一下車即打公共電話（插卡式）回家。打完電話後我與
    賴建宏2 人去廟旁籃球場打籃球…，那天我一下車打電話時
    ，我就看到那部深綠色豐田旅行車，車頭與廟同方向（即座
    西向東）停放在廟邊右側，馬路邊。我另於當日17時許，前
    往該支公共電話打0000000 回宿舍後，還有看到該部車在現
    場，大約10幾分鐘後才看到該車離開，但我沒看到車牌號碼
    。我坐在電話亭下時有看到1 男子約比我矮些（我身高170c
    m ），身材瘦瘦的，留西裝頭，衣服我看不清楚，有時站者
    ，有時坐著，徘徊在廟旁騎樓地，也就是那部豐田牌車旁。
    我打完電話後，沿著廟前廣場走到右側籃球場打籃球時，發
    現那位徘徊在豐田牌旅行車旁的人朝電話亭走過去，但因我
    沒有跟他正面碰面，所以我不記得這個人。從籃球場到廟旁
    該男子徘徊之騎樓，約20～22公尺的距離，因為我右眼視力
    1.0 、左眼0.5 ，所以那時我只能看到黑影。我不能確認，
    也沒有印象警方所提供（甲○○）的照片，就是當時在那裡
    徘徊的男子等語（見警卷第182 頁-183背頁），亦見卓佳興
    於警詢所述，仍無法證明被告即為案發當日在天福宮撥打公
    共電話之人。
  準此，劉宏珍、王慶文、張心怡、賴建宏、卓佳興上開之證
    述，均無法證明被告即於88年10月23日上午11時及17時15分
    許，即為曾在天福宮撥打公共電話邀約蘇言在於案發當日下
    午6 時40分與其主管外出之人。況被告與證人蘇言在互不認
    識，亦無誤認蘇言在之主管為林正良之可能。
  (七)證人蘇言在雖於88年11月23日警詢中供稱：（問：你已聽過
    B001及D013之監聽錄音帶，其中被告部分的聲音與88年10月
    23日案發當天早上11時21分31秒及17時1 分55秒從公共電話
    0000000 打到你手機0000000000之男子聲音是否相同？）我
    可以確定聲音完全一樣，該男子就是甲○○沒錯云云（見警
    卷第146 頁），然其於原審審理中則證稱：到了警察局的時
    候，警察有放被告（平日）錄音的聲音給我聽，這個聲音和
    打電話來約我們出去的人聲音很相似等語（見原審(二)卷第10
    4 頁），核與上開警詢中所述聲音「完全一樣」，已有所不
    同。且按聲音究屬何人所發，必須經過科學之聲紋鑑定，方
    可確認，實難僅憑蘇言在個人主觀上之推測，即採為不利被
    告之認定。又蘇言在亦於警詢中證稱：該名於88年10月23日
    打2 通電話給我的男子，之前並沒有打過電話給我，命案發
    生後也沒有打電話給我等語（見警卷第131 背頁至131- 1頁
    ），可知蘇言在僅於88年10月23日接過接獲2 次疑兇之電話
    ，其是否可憑2 次之電話聯絡即能明確辨認疑兇聲音之特徵
    ，並非無疑。況聲音經由電話傳送後，其音調、音色、音質
    之特徵將趨於模糊，加以蘇言在所指認者，係經由錄音機錄
    製成錄音帶後，再由錄音機加以播放，故在聲音之辨認上，
    應有一定程度上失真，故此部分之供述，在證明力上實有不
    足，亦難採為不利被告認定之證據。
  (八)又審酌被告與證人林正良間並無其他深仇宿怨，僅因介紹隔
    熱紙買賣而引發糾紛，所牽涉之金額僅新台幣8,200 元（見
    警卷第142 頁），衡情論理，被告當不致因此之細故，萌生
    籌劃殺害林正良之犯意。況查本件為被告更換汽車隔熱紙的
    老闆即證人李清泉於原審結證：我和林正良去被告家裡要收
    隔熱紙的錢，被告有林正良，也曾打過我，到現在被告都
    沒給錢等語（見原審卷(二)第109 至第111 頁）。由上觀之，
    證人李清泉是隔熱紙事件之債權人，而被告是債務人，而林
    正良只是介紹人而已，被告豈會對於介紹人妄動殺機，顯然
    與常情有違，從而，公訴人認被告與介紹購買隔熱紙之林正
    良發生糾紛，而懷恨在心並計劃殺害林正良，以致誤殺被害
    人劉修廷云云，顯屬推測擬制之詞，且與事理不符，自非可
    取。
  (九)另警方繪製之現場圖3 紙、現場照片50張、現場勘查報告表
    等相關文書資料，僅能證明案發後現場所呈現之情形，均無
    法證明被害人劉修廷係遭被告持槍殺害，故自難僅憑上開證
    據，即遽以推論被告涉有持槍殺人之罪責。
  (十)末公訴人曾於92年度公訴蒞庭字第2240號補充理由書，引用
    秘密證人A1於警詢中所為之陳述作為證據（見原審(一)卷第28
    2 至285 頁），且於原審93年5 月20日準備程序時引用編號
    B001號之錄音帶作為證據（見原審(一)卷第299 頁），惟秘密
    證人A1於警詢中所為之陳述，復經公訴人捨棄引為證據（見
    原審(二)卷第49至50頁、第118 頁），且卷內並無該秘密證人
    A1之年籍資料，可供本院調查其指述之真實性，因而該秘密
    證人A1於警詢中所為之陳述，本院不再加以審酌。另編號B0
    01號之錄音帶，公訴人亦主張不引為證據（見原審(二)卷第11
    8 頁），且無證據足以顯示該錄音帶之內容為邀約證人蘇言
    在外出之對話，是以本院認並無再行勘驗該錄音帶內容之必
    要，附此敘明。
五、綜上所述，公訴人所指之前揭事證，既無法證明被告涉有持
    槍殺人之犯行，又事後雖在被告住處起獲殺害劉修廷之槍枝
    ，然亦無法證明係當時已入監之被告曾經持用。此外，復查
    無其他積極證據，足資證明被告確有公訴人所指之犯行，是
    被告犯罪即屬不能證明。從而，原審所為被告無罪之諭知，
    尚無不當。
六、公訴人上訴意旨，雖指稱：
  (一)被告雖於警方在其住處執行第2 次搜索時，已另案在監所拘
    禁4 個月，然本案查扣之槍、彈係在被告住處樓梯間內佈滿
    灰塵且外觀已生鏽之磅秤內查獲，扣案之槍彈應係被告在羈
    押、服刑前即已持有無疑。又警方第1 次搜索未能以金屬探
    測器發現該槍彈，實係因該槍彈藏於金屬製之磅秤內，縱然
    金屬探測器有反應，惟非用Ｘ光機等精密儀探測，實無法得
    知磅秤內藏置何物，原判決以此為無罪之理由，並以扣案槍
    彈因警方未採取指紋鑑定故不能斷定在被告家中查獲之槍彈
    係被告所有，尚嫌速斷。
  (二)被告曾供述：2 支槍均是陳證聰送的等語（參91年4 月22日
    偵訊筆錄），惟為陳證聰否認；被告又改稱：可能係外人侵
    入我家，目的是為了栽槍，所以沒有財物遭受竊取，故未報
    案等語（參90年10月4 日警詢筆錄），衡情，若有人侵入被
    告住處栽槍，如何未經翻箱倒櫃即得知該磅秤放置處所？未
    何不藏置他處（如裝香紙箱或騎樓牆上的喇叭音箱）？被告
    又陳述：本案係黃蘭媚自導自演，她誣陷我等語（參93年5
    月20日準備程序筆錄），惟被告以片面之詞臆測，並無佐證
    ，且黃蘭媚於案發後尚書寫文情並茂的家書與被告（參92年
    度偵字第917 號卷第67至65頁），故上開辯解，均係被告狡
    辯之詞，應無可採。
  (三)被告曾因買車與證人林正良發生糾紛，當時林正良係擔任蘇
    言在之課長，此為被告所知，故被告約蘇言在出來欲買3 部
    汽車，並要蘇言在找其主管出面商談生意，其實係要蘇言在
    找其主管林正良前往案發地點，遂行其槍殺林正良之計畫云
    云。
    惟查警方第2 次至被告住宅搜索，已距被告因前案羈押有4
    個月之久，而查扣槍彈之磅秤，係被告家中之舊物，其生鏽
    是很正常之現象。而該磅秤係置於被告住宅2 至3 樓之樓梯
    間，在警方第1 次搜索時，已放置該處。而警方第1 次搜索
    被告住宅時，係地毯式的搜索，除房內多名警員執行搜索外
    ，尚有刑事警察局第六隊2 位警員攜帶金屬探測器入內協同
    調查，搜索全程，就房內物品舉凡衣物、抽屜、櫥櫃及大小
    箱子均仔細翻查，連床墊均翻起檢查，另就音響、喇叭等亦
    均拆開檢視，且於員警在照明燈內搜出槍彈（A 槍）後，仍
    繼續搜索，復就被告房間廁所上方之置物廂仔細搜檢，且將
    冷氣機及浴室內浴缸下方均拆開檢視，持續進行搜索等情，
    已如前述，則放置於樓梯間之磅秤必遭拆開檢視無疑，依警
    方搜索之細心程序觀之，不可能獨漏磅秤。至於第2 次搜索
    時，磅秤上佈滿灰塵，應係栽槍者故佈疑陣，因磅秤放置之
    2 樓通往3 樓之樓梯間，灰塵從何處而入？又如何布滿灰塵
    ？是尚難僅憑磅秤上佈滿灰塵乙節，遽認係被告前案被羈押
    之前持有。至於公訴人又指稱警方第1 次搜索時，因使用金
    屬探測器致無法發現磅秤內藏有槍彈，然查警方第1 次搜索
    被告住宅之時，已達無處不搜，無物不拆之地步，豈可能粗
    心而獨漏未拆開磅秤，是公訴人上開指摘，亦屬無據。至於
    被告於偵查中雖供述：2 支槍均是陳證聰所送等情。然被告
    於本院審理中已堅決否認有上開供述。又查被告係於94年4
    月22日於臺灣高雄地方法院檢察署90年度偵字第20648 號被
    告王啟賢、王玉秀殺人案件，經檢察官提訊時，供稱：「（
    問：是否可說明在你家搜出2 支槍之情形？）都是陳證聰送
    的。」「（問：槍是否從照明燈搜出來？）不知道。）「（
    問：第2 枝槍何來？）第1 支槍警方就有搜索，第2 支為何
    在我家我不知道。」「（問：你有否向陳證聰買槍？）沒有
    ，僅金錢借貸。」而當日證人陳證聰亦出庭應訊，檢察官訊
    之：「（問：你的案件結案否？）已結。」、「（問：有否
    賣槍枝給甲○○？）沒有。」、「（問：照明燈槍枝是否你
    藏的？）不是。」，以上有偵訊筆錄附於本院卷第350 至35
    4 頁可稽。被告前後所供不一，且亦為證人陳證聰當庭否認
    。何以被告會有如此前後矛盾不合常理之供述？考其原因，
    原來被告之母王黃怨於90年8 月23日上午5 時45分許，經路
    人發現，在高雄縣路竹鄉○○村○○路154 號後面空地，遭
    人砍殺倒在血泊中，經送醫急救，不治死亡。而陳證聰涉嫌
    殺害王黃怨，經台灣高雄地方法院檢察署檢察官於91年4 月
    9 日以90年偵字第15985 、21892 號起訴書提起公訴在案，
    有該起訴書附於本院卷第335 至339 頁可按。嗣經本院於91
    年12月20日以91年度上訴字第1306號判處無罪確定在案，有
    該刑事判決及台灣高等法院被告前案紀錄表在卷可稽。足見
    被告上開偵查中之供述，顯因其母王黃怨遭人殺害，而陳證
    聰涉嫌殺害其母，被告氣憤難忍，一時失察，誤指本件2 支
    槍均為陳證聰所送的，是其上開偵查中之供述既與事實不符
    ，自不得採為不利於被告之認定。再查被告之妻黃蘭媚於被
    告前案遭押之後，時隔4 個月，已發生本案，而黃蘭媚持
    有被告住處之鑰匙，則如何會發生在本案，被告不能無疑，
    況黃蘭媚於91年即對被告提起離婚之訴，與黃蘭媚先前寫給
    被告一定會等他回家之家書對比，自然會令被告不得不懷疑
    是否遭其栽槍。是被告上開辯解其係遭人栽槍，尚非全然不
    可信。至於證人林正良於警訊中指稱：我認為隔熱紙糾紛與
    本件槍擊案有很大的關係等情，然被告並無對林正良有何犯
    罪動機，已如前述，證人林正良之供述顯然過於誇張不實，
    自難採信。綜上所述，本件尚無證據足證被告犯罪，公訴人
    上訴意旨，仍前執詞，指摘原判決不當，為無理由，應予駁
    回。
據上論斷，應依刑事訴訟法第368條，判決如主文。
本案經檢察官林惠到庭執行職務。
中    華    民    國    95    年    4     月    27    日
                  刑事第三庭    審判長法  官  周賢銳
                                      法  官  黃仁松
                                      法  官  謝宏宗
以上正本證明與原本無異。
檢察官如不服本判決應於收受本判決後10日內向本院提出上訴書
狀，其未述上訴理由者，並得於提起上訴後10日內向本院補提
理由書狀（均須按他造當事人之人數附繕本)「 切勿逕送上級法
院」。
中    華    民    國    95    年    4     月    28    日
                                      書記官  熊惠津
                                                      Ｆ


司法院資訊處製作；財團法人民間司法改革基金會備份。
